臺灣雲林地方法院刑事判決
111年度交易字第328號
公  訴  人  臺灣雲林地方檢察署檢察官
被      告  吳重興


上列被告因公共危險案件，經檢察官提起公訴（111年度偵字第6
810號），被告於準備程序中就被訴事實為有罪之陳述，經本院
合議庭裁定由受命法官獨任進行簡式審判程序，判決如下：
    主  文
乙○○犯肇事致人傷害逃逸罪，處有期徒刑肆月，如易科罰金，以
新臺幣壹仟元折算壹日。
    事  實
一、乙○○於民國111年6月19日19時35分許，騎乘車牌號碼000-00
    00號普通重型機車，行經雲林縣○○鎮○○路0段000○0號旁交岔
    路口，欲右轉延平路2段時，本應注意轉彎車應讓直行車先
    行，而依當時天候晴、夜間有照明、柏油路面乾燥、無缺陷
    、無障礙物且視距良好等情，並無不能注意之情事，竟疏未
    注意及此，未讓直行車先行即貿然右轉，適有丙○○騎乘車牌
    號碼000-0000號普通重型機車沿延平路2段由北往南方向直
    行至上開交岔路口，2車因而發生擦撞，致丙○○受有右足挫
    傷之傷害（所涉過失傷害部分，業據丙○○於偵查中撤回告訴
    ）。詎乙○○明知自己騎乘機車肇事，復經丙○○叫喚要求留下
    處理，可預見丙○○因而受傷，竟基於縱使發生交通事故致人
    受傷逃逸亦不違背其本意之不確定故意，未對丙○○施以必要
    之救護措施，亦未停留在現場等候救護車或員警到場，復未
    向丙○○表明身分或留下聯絡方式，旋騎乘機車離開現場。嗣
    經丙○○報警處理，為警調閱監視影像畫面後，始循線查悉上
    情。
二、案經丙○○訴由雲林縣警察局斗南分局報告臺灣雲林地方檢察
    署檢察官偵查起訴。
    理  由
壹、程序部分
　　被告乙○○所犯之罪，係死刑、無期徒刑、最輕本刑為3年以
    上有期徒刑以外之罪，亦非高等法院管轄第一審案件，被告
    於準備程序中就前揭被訴事實為有罪之陳述，經依法告知簡
    式審判程序之旨，並聽取當事人之意見後，本院合議庭認無
    不得或不宜依簡式審判程序進行之情形，爰依刑事訴訟法第
    273條之1第1項規定，裁定本案由受命法官獨任進行簡式審
    判程序，是本案之證據調查，依同法第273條之2規定，不受
    同法第159條第1項、第161條之2、第161條之3、第163條之1
    及第164條至第170條規定之限制。
貳、認定犯罪事實所憑之證據及理由
　　上開犯罪事實，業據被告於警詢、偵查中、本院準備程序及
    審理時均坦承不諱（偵卷第11至14頁、第77至78頁，本院卷
    第31至34頁、第41至46頁），核與證人即告訴人丙○○於警詢
    及偵查中證述之情節（偵卷第15頁至18頁、第78頁）大致相
    符，並有告訴人之國立臺灣大學醫學院附設醫院雲林分院診
    斷證明書1份（偵卷第19頁）、雲林縣警察局舉發違反道路
    交通管理事件通知單2紙（偵卷第23頁）、道路交通事故現場
    圖、道路交通事故調查表㈠、㈡各1份（偵卷第29至33頁）、現
    場及車損照片11張（偵卷第35至37頁、第45至47頁）、監視
    影像翻拍照片7張（偵卷第39至45頁）、雲林縣警察局斗南
    分局斗南派出所道路交通事故肇事人自首情形紀錄表1份（偵
    卷第25頁）及車輛詳細資料報表1份（偵卷第49頁）等證據
    資料在卷可稽，足認被告前開任意性自白核與事實相符，堪
    以採信。是本案事證明確，被告上開犯行堪以認定，應依法
    論科。
參、論罪科刑
一、核被告所為，係犯刑法第185條之4第1項前段之肇事致人傷
    害逃逸罪。
二、按犯罪之情狀顯可憫恕，認科以最低度刑仍嫌過重者，得酌
    量減輕其刑，刑法第59條定有明文。所謂顯可憫恕，係指被
    告之犯行有情輕法重之情，客觀上足以引起一般人同情，處
    以法定最低刑度仍失之過苛，尚堪憫恕之情形而言。又刑法
    第185條之4第1項前段之法定刑為「6月以上5年以下有期徒
    刑」，然同為肇事逃逸者，其原因動機不一，犯罪情節未必
    盡同（如擦挫傷、扭傷或骨折者），其肇事逃逸行為所造成
    危害社會之程度自屬有異，法律科處此類犯罪，所設之法定
    最低本刑卻同為「6月以上有期徒刑」，不可謂不重；於此
    情形，倘依其情狀處以6月以下有期徒刑，即足以懲儆，並
    可達防衛社會之目的者，自非不可依客觀之犯行與主觀之惡
    性二者加以考量其情狀，是否有可憫恕之處，適用刑法第59
    條之規定酌量減輕其刑，期使個案裁判之量刑，能斟酌至當
    ，符合比例原則。查被告於前揭道路交通事故發生後，未為
    適當之救護即逕行騎車離去，固有不該，然衡諸本案道路交
    通事故，被告未注意轉彎車應讓直行車先行，貿然右轉致所
    騎乘之機車不慎與告訴人騎乘之機車發生擦撞，雙方碰撞情
    形尚非甚為嚴重，告訴人因而受有右足挫傷之傷害，所受傷
    害程度幸非甚重；又考量本案道路交通事故發生地點係位於
    雲林縣○○鎮○○路0段000○0號旁交岔路口，屬交通要道，事發
    時間為當日19時35分許，人車來往尚屬頻繁，是告訴人於此
    情形下，通常應可獲得其他用路人較高之即時救助機率，可
    認被告逃逸行為對告訴人所可能衍生危害之程度及對社會造
    成之風險相對較輕；輔以被告於案發後已與告訴人達成調解
    ，告訴人亦對其撤回過失傷害告訴，此有雲林縣斗南鎮調解
    委員會調解書、聲請撤回告訴狀各1份在卷可稽（偵卷第81
    至83頁），告訴人復於本院審理時請求法院對被告從輕量刑
    (本院卷第45頁)等情，因認被告本案肇事逃逸犯行，相較於
    其他肇事逃逸行為人肇事致人受傷嚴重、於偏僻或人煙罕至
    之肇事地點棄置被害人生命於不顧、拒絕賠償被害人等情以
    觀，被告之犯罪情節實屬較輕，是被告本案犯行雖為法所不
    許，惟其可非難性相對非重，若須為此承擔該罪法定最低本
    刑即6月以上有期徒刑（已屬得易科罰金之刑度上限），恐
    嫌過苛，依被告犯罪之具體情狀及行為背景觀之，客觀上足
    以引起一般同情，實有情輕法重之失衡而顯可憫恕之處，爰
    依刑法第59條規定酌減其刑。
三、爰審酌被告行車未遵守道路交通規則肇致本件車禍，並可預
    見因此造成告訴人受有前開傷害，竟未為救護或採取其他必
    要措施即逕自離去，所為實屬不該，應予嚴正非難；惟念及
    被告犯後始終坦承肇事逃逸犯行，且承前所述，被告於案發
    後已與告訴人成立調解並如數給付完畢，足見被告確已設法
    積極填補告訴人因其行為所受之損害，堪認其頗具悔意，犯
    後態度尚稱良好，並因而獲得告訴人諒解；另考量被告本案
    違反注意義務之程度、肇事情節及告訴人所受傷勢之輕重等
    節，兼衡被告自陳為高中肄業之智識程度，從事粗工，月收
    入約新臺幣3萬元，離婚，育有1名未成年子女，現與高齡80
    歲之母親同住之家庭生活經濟狀況，並參酌檢察官、被告及
    告訴人就本案表示之意見等一切情狀（本院卷第44至46頁）
    ，量處如主文所示之刑，並諭知易科罰金之折算標準。
據上論斷，應依刑事訴訟法第273條之1第1項、第299條第1項前
段（依刑事裁判書類簡化原則，僅引用程序法條），判決如主文
。
本案經檢察官甲○○提起公訴，檢察官劉建良到庭執行職務。
中　　華　　民　　國　　111 　年　　11　　月　　30　　日
                  刑事第六庭    法  官   鄭媛禎 
以上正本證明與原本無異。
如不服本判決應於收受判決後 20 日內向本院提出上訴書狀，並
應敘述具體理由；其未敘述上訴理由者，應於上訴期間屆滿後20
 日內向本院補提理由書（均須按他造當事人之人數附繕本）。
「切勿逕送上級法院」。
告訴人或被害人不服本判決，應具備理由請求檢察官上訴，及上
訴期間之計算係以檢察官收受判決正本之日期為準。「切勿逕送
上級法院」。
                                書記官    王姵珺      　
中　　華　　民　　國　　111 　年　　12　　月　　1 　　日
附錄本案論罪科刑法條：
中華民國刑法第185條之4
駕駛動力交通工具發生交通事故，致人傷害而逃逸者，處6月以
上5年以下有期徒刑；致人於死或重傷而逃逸者，處1年以上7年
以下有期徒刑。
犯前項之罪，駕駛人於發生交通事故致人死傷係無過失者，減輕
或免除其刑。